臺灣高雄地方法院刑事判決　　　　　　　　　　　　　九十一年度訴字第九五二號
　　公　訴　人　臺灣高雄地方法院檢察署檢察官
　　被　　　告　甲○○
右列被告因違反毒品危害防制條例案件，經檢察官提起公訴（九十一年度毒偵字第一
五九號），本院判決如左：
    主  文
甲○○連續施用第一級毒品，處有期徒刑捌月。
扣案之第一級毒品海洛因壹包（驗後淨重零點貳公克）沒收銷燬之；注射針筒貳支
沒收。
被訴施用第二級毒品安非它命部分無罪。
    事  實
一、甲○○前於民國八十八年間因施用毒品案件，經臺灣高雄地方法院檢察署檢察官
    （以下簡稱高雄地檢署檢察官）聲請本院以八十八年度毒聲字第三四七八號裁定
    送觀察、勒戒後，認有繼續施用毒品之傾向，再聲請本院以八十八年度毒聲字第
    四七０四號裁定令入戒治處所施以強制戒治，嗣經停止戒治交付保護管束期滿，
    已由該署檢察官於八十九年七月七日以八十九年度戒毒偵字第七０九號不起訴處
    分在案。詎其仍不知戒絕毒品，復基於施用第一級毒品海洛因之概括犯意，約自
    九十年八月間起至同年十二月三十一日六時許止，連續在高雄縣鳳山市○○街四
    九號十一樓住處等地，將第一級毒品海洛因粉末攙入注射針筒與水混合後注射身
    體，非法施用第一級毒品海洛因多次。嗣於九十一年一月二日十九時二十五分許
    ，甲○○駕車經過高雄縣鳳山市○○○路二０九號前，與黃世忠駕駛之汽車發生
    擦撞，警員到場處理發現甲○○有施用毒品跡象，進而在其上衣口袋內扣得其所
    有供施用之第一級毒品海洛因一包（驗後淨重０‧二三公克）及施用海洛因之注
    射針筒二支，經移送警局採尿送驗發現。
二、案經高雄縣警察局移送臺灣高雄地方法院檢察署檢察官偵查起訴。
    理  由
壹、有罪部分：
一、右開施用海洛因之事實，業經被告甲○○於本院審理時坦白承認，並有扣案之海
    洛因一包及注射針筒二支可佐，又被告為警查獲後在警局所採集之尿液，經警方
    及本院送驗結果，均檢出嗎啡陽性反應，亦有高雄縣政府衛生局九十一年二月二
    十二日九一煙檢字第二二三號煙毒尿液檢驗成績書及高雄醫學大學附設中和紀念
    醫院九十一年五月二十八日編號九一０五─二四三號濫用藥物尿液檢驗報告各一
    份附卷可稽，而海洛因施用入人體後水解還原成嗎啡，再循嗎啡之代謝方式排出
    體外，復據行政院衛生署藥物食品檢驗局（73）藥檢壹字第０三０二二一號函敘
    明綦詳可查，足認被告於本院之自白應與事實相符，堪以採信。次查，被告前曾
    八十八年間因施用毒品案件，經高雄地檢署檢察官聲請本院以八十八年度毒聲字
    第三四七八號裁定送觀察、勒戒後，認有繼續施用毒品之傾向，再聲請本院以八
    十八年度毒聲字第四七０四號裁定令入戒治處所施以強制戒治，嗣經停止戒治交
    付保護管束期滿，已由該署檢察官於八十九年七月七日以八十九年度戒毒偵字第
    七０九號不起訴處分在案等事實，有該不起訴處分書及本院被告院內索引卡紀錄
    表在卷可參，從而，被告因施用毒品案件，前經觀察、勒戒及強制戒治交付保護
    管束期滿，由檢察官為不起訴處分後，五年內再犯上開施用海洛因犯行，事證明
    確，洵堪認定。
二、查海洛因係毒品危害防制條例第二條第二項所稱之第一級毒品，不得持有、施用
    。次按犯毒品危害防制條例第十條之施用第一、二級毒品罪者，依同條例第二十
    條第一項、第二項後段、第二十三條第一項、第二項前段規定，檢察官應先將被
    告送勒戒處所觀察、勒戒，經觀察、勒戒後，有繼續施用毒品傾向者，由檢察官
    聲請法院裁定令入戒治處所施以強制戒治，於強制戒治期滿或交付保護管束期滿
    ，由檢察官為不起訴處分。而依上開規定為不起訴處分後，五年內再犯第十條之
    施用毒品罪者，除應由檢察官聲請法院裁定先令入戒治處所再施以強制戒治外，
    刑責部分即仍應依一般刑事訴訟程序追訴處罰，此觀同條例第二十三條第二項規
    定可明。從而，本件被告前既已因施用毒品案件，經觀察、勒戒及強制戒治期滿
    ，由檢察官不起訴處分在案，其於該不起訴處分後五年內再犯上開施用第一級毒
    品海洛因犯行，依前所述，即應論罪科刑，故核被告所為，係犯毒品危害防制條
    例第十條第一項之施用第一級毒品罪。又其先後多次施用第一級毒品海洛因行為
    ，時間緊接，且反覆為之，所犯又係同一罪名之罪，顯係基於概括犯意為之，應
    依連續犯規定論以一罪，並加重其刑。至被告多次持有第一級毒品海洛因之行為
    ，亦係基於概括之犯意，本亦應以連續持有論，惟其持有後進而施用，其持有之
    低度行為應被施用之高度行為所吸收，不另論其持有毒品罪。審酌被告於毒品危
    害防制條例施行前即有前述之施用毒品前科，有臺灣高雄地方法院檢察署刑案資
    料查註紀錄表在卷可稽，素行非佳，於該條例施行後又因施用毒品，經勒戒、觀
    察及強制戒治程序，經檢察官為不起訴處分後，仍未能戒絕毒品，再犯相同之罪
    ，足見其戒毒意志不堅，本不宜寬貸，惟念其施用毒品乃自戕一己之身體健康，
    尚未害及他人，且其犯後坦承犯行，態度良好等一切情狀，量處如主文所示之刑
    。扣案之海洛因一包（驗後淨重０‧二三公克），經送驗結果，確係毒品危害防
    制條例第二條第二項第二款所稱之第一級毒品海洛因，有法務部調查局鑑定通知
    書一紙附卷可稽，被告雖否認為其所有，然該包毒品乃係在其上衣口袋內查扣之
    事實，此為被告所承認，自不容其再行否認，故併依毒品危害防制條例第十八條
    第一項前段規定宣告沒收並銷燬之；另扣案之注射針筒二支，被告雖亦否認為其
    所有之物，然此部分扣案物與前揭海洛因毒品同係在被告身上所查獲，參核被告
    坦承係以針筒注射方式施用海洛因毒品，扣案之針筒應為被告所有供施用海洛因
    之器具，洵堪認定，故而併依刑法第三十八條第一項第二款規定宣告沒收。至鑑
    驗耗用之毒品，既已滅失，無庸再為沒收銷燬諭知。
三、末按公訴人雖僅就被告九十年十一月間起至同年十二月十一日止之施用海洛因犯
    行起訴，餘者未於起訴書中敘及，但連續犯為裁判上一罪，檢察官就犯罪事實之
    一部起訴，依刑事訴訟法第二百六十七條規定，其效力及於全部，故本院就檢察
    官未敘及之其他犯行自屬有權一併審理，併此敘明。
貳、無罪部分：
一、公訴意旨另以：被告於九十一年一月三日二十一時十五分許（即在警局採尿時間
    ）回溯二十四小時內之某時在高雄縣某處施用第二級毒品安非它命一次，認被告
    另犯毒品危害防制條例第十條第二項之施用第二級毒品安非它命罪嫌。
二、惟按犯罪事實應依證據認定之，無證據不得推定其犯罪事實；又不能證明被告犯
    罪者，應諭知無罪之判決，刑事訴訟法第一百五十四條、第三百零一條第一項分
    別定有明文。本件公訴人認被告另涉有上揭施用第二級毒品安非他命罪嫌，無非
    係以被告於九十一年一月三日二十一時十五分許在警局所採集之尿液，經送請高
    雄縣政府衛生局檢驗結果，檢出甲基安非他命陽性反應為論據。但訊之被告堅決
    否認有施用安非它命之犯行，辯稱：前次戒治出所後僅有施用海洛因，未施用安
    非它命等語。經查，高雄縣政府衛生局所採用之煙毒檢驗方法為免疫學方析法及
    毒物層析法（TOXI─LAB方法），有九十一年二月二十二日九一煙檢字第二二三
    號煙毒尿液檢驗成績書載明可按，本院嗣後函請高雄醫學大學附設中和紀念醫院
    再以酵素免疫法（EIA）及氣相層析質譜儀法（GC/MS）對被告當日所採集之尿液
    予以複驗篩檢結果，則呈安非它命及甲基安非它命陰性反應，有該院九十一年五
    月二十八日報告編號九一０五─二四三號濫用藥物尿液檢驗報告在卷可稽，按上
    開免疫學方析法、毒物層析法（TOXI─LAB方法）、酵素免疫法（EIA）及氣相層
    析質譜儀法（GC/MS）等四種檢驗方法之精密度，以氣相層析質譜儀法（GC/MS
    ）最高，且該檢驗方法亦可排除以免疫學方析法及毒物層析法（TOXI─LAB方法
    ）檢驗所可能產生之偽陽性問題，此有高雄醫學大學附設中和紀念醫院於八十四
    年一月十三日函覆司法機關之函文及行政院衛生署八十三年十一月二十二日偽署
    藥檢字第八三０七一０七五號函文影本各一份附卷供參，可見高雄縣政府衛生局
    所為被告尿液鑑定之檢驗結果，其正確度尚有疑義，應不得採為認定被告犯罪之
    依據，本院參之被告並未遭查扣安非它命毒品或施用安非它命之相關器具等情，
    認以前揭高雄醫學大學附設中和紀念醫院之檢驗結果較為可採，故被告之尿液既
    經該醫療院所鑑驗結果，並無安非它命或甲基安非它命陽性反應，被告所辯未施
    用安非它命一情，應堪認為真實可採信。此外，復查無其他積極證據足以證明被
    告另有公訴人指訴之施用安非它命犯行，此部分既不能證明被告犯罪，揆諸前揭
    規定，應另為被告無罪諭知。
據上論斷，應依刑事訴訟法第二百九十九條第一項前段、第三百零一條第一項，毒品
危害防制條例第十條第一項、第二十三條第二項、第十八條第一項前段，刑法第十一
條、第五十六條、第三十八條第一項第二款，判決如主文。
中      華      民      國    九十一    年      七      月     十八     日
                                台灣高雄地方法院刑事庭
                                      法  官    陳淑卿
右正本證明與原本無異。
如不服本判決，應於判決送達後十日內，向本院提出上訴狀。
                                      書記官    張家榮
中      華      民      國    九十一    年      七      月     十八     日
附錄本案論罪科刑法條：
毒品危害防制條例第十條第一項：
施用第一級毒品者，處六月以上五年以下有期徒刑。
